【裁判字號】    90,上訴,42
【裁判日期】    900102
【裁判案由】    偽造有價證券等
【裁判全文】
臺灣高等法院花蓮分院刑事判決            九十年度上訴字第四二號
    上訴人即被告  甲○○
    指 定辯護 人  丙○○
右列上訴人因偽造有價證券等案件，不服臺灣花蓮地方法院八十九年度訴緝字第十五
號中華民國九十年一月二日第一審判決( 起訴案號：臺灣花蓮地方法院檢察署七十七
年度偵字第二０八八號 )，提起上訴，本院判決如左：
    主  文
上訴駁回。
    事  實
甲○○曾因犯詐欺罪，經臺灣高等法院臺南分院判處有期徒刑二月確定，於民國七十
五年十月十四日執行完畢，仍不知悔悟，意圖為自己不法之所有，基於概括犯之犯意
，自七十七年七月十八日起至同年九月一日止，連續在花蓮市○○路三三五之二號乙
○○經營之柔榕服飾店、花蓮市○○路皇賓大飯店第二０八、二０六號其投宿之房間
內，向乙○○謊稱其係前警政署長孔令晟之女孔德玉，且為警備總司令部特派員，前
來花蓮查案，因生病於慈濟醫院治療，亟需醫藥費云云，致使乙○○陷於錯誤，而先
後貸與新臺幣（下同）五千至二萬元不等之金額予甲○○，甲○○共計詐得借款十九
萬元。其間乙○○之夫陳建香得知甲○○借款一事而與乙○○爭吵，乙○○遂於同年
八月二十九日十七時許，至皇賓大飯店第二０六號房間，要求甲○○還款，甲○○竟
另起意圖供行使之用而偽造有價證券之犯意，偽以孔德玉之名簽發金額各為十萬元、
十二萬元，到期日均為七十七年九月十六日之本票各一紙，並持其於不詳時地所偽造
之「孔德玉連長印」印章蓋用於該二紙本票上，將該偽造之二紙本票交予乙○○以為
還款方法。同年九月十五日，乙○○經由皇賓大飯店服務生通知，知悉甲○○不告而
別，始發覺受騙，翌日七時許，陳建香會同臺東憲兵隊於知本大飯店尋獲甲○○，始
進一步知悉甲○○冒名孔德玉。
案經乙○○訴由花蓮縣警察局花蓮分局報請臺灣花蓮地方法院檢察署檢察官偵查起訴
。
    理  由
一、上訴人即被告甲○○經合法傳喚未據到庭，據其於原審審理時矢口否認有前揭犯
    行，辯稱：「伊從未向乙○○借過錢，亦未自稱係情報人員，伊因向廖女買衣服
    而認識，伊僅向廖女說伊乾爹為孔令晟，廖女因貸款予其他男子，恐遭先生責罵
    ，伊遂應廖女之請而簽發借據，另本票則係廖女之夫逼伊以孔德玉之名簽發，且
    本票上「孔德玉連長印」印文非伊所蓋云云。惟查被告如何向告訴人乙○○借款
    及偽以「孔德玉」之名簽發本票等情，業據其於警訊中坦承不諱，核與告訴人指
    訴之情節相符，並有借據（係七十七年九月十六日所立，已在本票發票日之後）
    、本票影本等在卷可稽，而被告於警訊中自承其於七十五年四月間，因冒名「孔
    德玉」遭治安機關（高雄南警部）偵訊後，羈押於臺灣屏東看守所等語，則被告
    冒「孔德玉」之名已有相當時日，足證告訴人所指被告自稱為孔令晟之女「孔德
    玉」向其借款一節尚非子虛。再被告於七十七年八月間，已為時年三十一歲之成
    年人，豈有不知簽發借據之法律效果，而其復自承因於七十七年七月十八日向告
    訴人購買衣服而認識告訴人，則若謂其與告訴人相識不到二個月時間，即願應告
    訴人之請而簽發無實際借貸事實之借據，殊與常情相違，堪認被告確向告訴人借
    款而簽發借據及本票。另被告於原審審理時供稱：本票正面及背面之文字均為伊
    填寫，伊離開花蓮時並未告知告訴人等語。按上述二紙本票上發票人地址均載明
    為「台北縣永和市警義新村二五六號」，經告訴人之夫陳建香查詢結果，並無該
    址，有臺北縣警察局永和分局七十七年十月四日永四戶一六０一０號函文在卷可
    參，則該址顯亦係被告捏造。綜上所述，被告冒名「孔德玉」借款於先，再以捏
    造之地址簽發本票於後，更分文未還即不告而別，足認其自始即出於為自己不法
    所有之意圖而詐借金錢，所辯無非事後卸責之詞，委無可採，其犯行洵堪認定。
二、核被告所為，係犯刑法第三百三十九條第一項之詐欺取財罪及同法第二百零一條
    第一項之意圖供行使之用，而偽造有價證券罪。其偽造「孔德玉連長印」蓋用於
    本票上及於本票上偽簽「孔德玉」署押，均為偽造有價證券之部分行為，其偽造
    本票後持以行使，行使之低度行為為偽造之高度行為所吸收，均不另論罪。被告
    先後數次詐欺犯行，時間緊接，所犯構成要件相同，顯係基於概括犯意為之，應
    依連續犯規定論以一罪並加重其刑。又被告曾因犯詐欺罪，經臺灣高等法院臺南
    分院判處有期徒刑二月確定，於民國七十五年十月十四日執行完畢，有臺灣高等
    法院被告全國前案紀錄表在卷可稽，其於有期徒刑執行完畢後五年以內，再犯本
    件有期徒刑以上之罪，為累犯，應依刑法第四十七條之規定，遞加重其刑。被告
    所犯上開二罪，犯意各別，行為互殊，罪名互異，應分論併罰。原審因而適用上
    開法條，審酌被告素行不佳，所詐得之金錢達十九萬元之多，且迄未清償分文，
    其假冒名人之女訛詐他人，並冒名簽發本票，嚴重危害社會交易安全，惡性非輕
    ，及犯罪後未能坦承犯行，態度不佳等一切情狀，分別量處詐欺罪有期徒刑一年
    ，偽造有價證券罪有期徒刑三年四月，並定其應執行之刑為有期徒刑四年二月，
    並以偽造之本票二紙（票據號碼：一六五九０九號、一六五九一０號，發票人均
    為「孔德玉」，發票日均為七十七年八月二十九日，金額分別為新臺幣十萬元、
    十二萬元）已因水災而滅失，業據告訴人之夫陳建香具函說明在卷，自無庸再行
    沒收。另偽造之「孔德玉連長印」印章一枚，雖未扣案，然無證據證明業已滅失
    ，爰依刑法第二百十九條宣告沒收。末查被告犯罪時間雖在七十九年十月三十一
    日以前，惟其因逃亡而經原審法院於七十八年四月二十八日通緝，於八十九年七
    月三日始函知該院其所在，八十九年七月二十五日接受原審法院訊問，有該院八
    十九年度他字第六號卷在卷可佐，其未於八十年一月一日中華民國八十年罪犯減
    刑條例施行之日起十個月內自動歸案接受審判，依該條例第六條之規定，不得依
    該條例減刑，附此敘明。認事用法及量刑，均無不當。被告上訴意旨仍執陳詞否
    認犯罪指摘原判決不當，為無理由，應予駁回。
三、被告經合法傳喚，雖以伊因尿酸過高，不良於行，突感不適，且有糖尿病、高血
    壓、慢性肝炎、痛風，醫囑要多休息，不克到庭，並提出診斷證明書一件為證，
    經查該診斷證明書係記載被告經於八十七年九月二十三日診斷有糖尿病、高血壓
    、慢性肝炎、痛風，自該時起，現仍門診治療中，並未記載被告不良於行，不能
    到庭，足其無正當理由，而不到庭，爰不待其陳述，逕行判決。
據上論斷：應依刑事訴訟法三百六十八條，第三百七十一條判決如主文。
本案經檢察官崔紀鎮到庭執行職務。
中      華      民      國      九十      年     三     月    十五    日
                                    審判長法官  謝  志  揚
                                          法官  賴  淳  良
                                          法官  莊  謙  崇
右正本證明與原本無異。
本件詐欺部分，不得上訴。
偽造有價證券部分，如不服本判決，應於送達後十日內，向本院提出上訴狀。其未敘
述理由者，並應於提出上訴狀後十日內向本院補提理由狀(須附繕本)。
                                        書記官  林  明  智
中      華      民      國      九十      年     三     月    十六    日


司法院資訊處製作；財團法人民間司法改革基金會備份。
